---
title: 'Reporte automático'
subtitle: Repaso de todo lo dado
author:
- Unidad de Estadística
- Servicio de Gestión Estratégica
- Departamento de Desarrollo Sostenible e Inteligente
# date: "`r format(Sys.time(), '%d %B, %Y')`"
date: "`r format(Sys.time(), '%d/%m/%Y')`"
urlcolor: red
output:
  pdf_document:
    toc: yes
    toc_depth: 2
    number_sections: yes
header-includes:
- \usepackage{booktabs}
- \usepackage[spanish]{babel}
- \usepackage{caption}
---


\captionsetup[figure]{name=Gráfico}
\captionsetup[table]{name=Tabla}


\newpage

\listoftables
\listoffigures

\newpage




# Introducción 

En este ejercicio vamos a repasar muchos de los temas vistos en el curso. La idea es que lo piensen e ir haciéndolo juntos a lo largo de la clase de forma de emular lo que será el trabajo final. 

El objetivo es que construyan **un informe en formato pdf** que contenga la misma estructura de secciones y sub secciones que se defienen en este documento. Dentro de cada sección y sub sección se les pedirá que hagan determinadas cosas. No es necesario que dentro de las secciones copien los texto que aparecen, salvo en los casos que se pide explísitamente.


# Características del entorno YAML + Latex

Las caracterísiticas generales del informe que se definen dentro del entorno **YAML** al comienzo del informe. Recuerden que para configurar algunas cosas (por ejemplo el idioma) hay que usar algunas librerías de **latex**.

Queremos que el informe cuente con:

* Título: *Trabajo práctico global*
* Sub título: *Repaso general*
* Autor: *Nombre propio*
* Fecha: usar codigo R para poner fecha del día con formato dia/mes/año
* Índice: poner la tabla de contenidos con una profundidad de 2 (que aparezca en una hoja)
* Sección y sub secciones numeradas
* Que los hipervínculos aparezcan en rojo

Agregados con latex fuera del YAML:

* Poner Índices de tablas y figuras (que aparezca en una hoja)
* Que el prefijo de las figuras sea **Gráfico** y el de las tablas **Cuadro**.


# Caracterísiticas del texo

En este apartado hay que reproducir lo que aparece en el siguiente párrafo usando código **markdown** (respetar, negrita, tipo de letra, links y notas al pie).


**Esta parte del párrafo tiene que ser en negrita**, *luego esta parte en cursiva*. Ahora bien, ***pongamos esta parte de texto con negrita y cursiva***. En esta parte vamos agregar una nota al pie^[Escribir algún texto]. Por último vamos a gregar un hipervínculo a la url de la IM poniendo la url entera <https://montevideo.gub.uy/> y la misma url, pero que el link aparezca [aquí](https://montevideo.gub.uy/). 

## Listas de ítems

En esta parte tienen que reproducir estas lista de ítems.

Lista sin orden:

* Hola
* Todo
* Liso

Lista con orden:

1. A
1. B
1. C

Lista anidada con orden (tabulador + espacio):

1. A
   1. a
   1. b
1. B
1. C

Lista anidada SIN orden (tabulador):

* Hola
  * Ana
  * Luis
* Todo
* Liso


# Configuración general de los chunks

En esta sección vamos a configurar los chunks para que por defecto: 

* NO se muestren los códigos en R (echo)
* ni los mensajes (message)
* ni los warnings. (warning)

Recuerden que si para algún chunk en particular esta configuración se puede settear de forma individual en caso que se requiera.


```{r setup, echo = F,include=T}
knitr::opts_chunk$set(echo = F,message = F,warning = F,
                      eval = T)
```


# Librerías y conflictos

En esta sección vamos a cargar las librerías que vamos a utilizar en el reporte: **tidyverse**, **conflicted**, **knitr** y **kableExtra**, hay que cargarlas usando la función **library()**. En caso de que existan conflictos solucionarlos usando la función **conflict_prefer()**.    


```{r}
library(tidyverse)
library(conflicted)
library(knitr)
library(kableExtra)
```


```{r, eval = T,warning=F,message=FALSE,echo = F,results='hide'}
library(conflicted) # Cargamos la librería
conflict_prefer(name = 'filter',winner = 'dplyr')
conflict_prefer(name = 'select',winner = 'dplyr')
```


# Importar datos

Impoortar los datos de la ECH **baseHog.csv** y **basePer.csv** que están dentro de la carpeta **Bases**. Cargar la base de hogares en el objeto **datH** y la base de personas en el objeto **datP**.

```{r}
dat = read.table('../Bases/baseHog.csv',sep = ';', 
                 header = T, dec = ',',na.strings = c('NA','','---'))


datP = read.table('../Bases/basePer.csv',sep = ';', 
                 header = T, dec = ',',na.strings = c('NA','','---'))

```


## Chequeo que los datos en el objeto **datH** están bien impotados

Usar alguna función para chequear que los datos están bien cargados pero solo para chequear, no queremos que nada de esto aparezca en el informe.


**Reproducir el párrafo siguiente usando código R dentro del texto como se muestra a continuación:**

La base de hogares tiene `r nrow(dat)` filas y `r ncol(dat)` columnas, mientras que la base de hogares tiene `r nrow(datP)` filas y `r ncol(datP)` columnas.



```{r, eval = F}
### Por ejemplo usaar estas dos, pero no es necesario imprimirlo en el informe ni al 
## resultado ni al código
dim(dat)
str(dat)
```


# Vincular tablas (xx_join)

En este aprtado queremos agregarle a la base de personas (datP) la información de si el hogar es pobre. Recuerden que por definición, una persona es pobre si vive en un hogar pobre. (Usar alguna función join)

```{r}
datP = datP %>% left_join(dat %>% select(correlativ,pobre), by = 'correlativ')
```

# Crear nuevas variables

En este aprtado vamos a crear nuevas variable utilizando la función **mutate()**.

## Base de hogares

Al set de datos **datH** le vamos a agregar las siguientes variables:

* **ypc_svl**: Ingreso del hogar sin valor locativo per cápita
* **ind_VivInad**: Varible que indique si la vivienda es **Inadecuada** (Indadecuada = 3)
* **ht11_rec**: Recodificar la variable valor locativo en 3 categorías (**Menos de 20000**, **Entre 20000 y 50000**,  **Entre 50000 y 80000** y **Más de 80000**). 

```{r}
dat = dat %>% 
  ### Creamos las variables que se piden usando mutate()
  mutate(ypc_svl = (ht11 - ht13)/ht19,
         ind_VivInad = case_when(VivAdec %in% c(3) ~ 1,
                                  TRUE ~ 0),
         ht13_rec = cut(ht13,breaks = c(-Inf,19999.9,49999,79999,Inf),
                        labels = c('Menos de 20000','Entre 20000 y 50000','Entre 50000 y 80000','Más de 80000'))) %>%  
           ungroup()
```


## Base de personas

Al set de datos **datP** le vamos a agregar una nueva variable:

* **Educ_Rec3**: A la variable de total de años de educación formal (*TotEduc*) la vamos a recodificar en tres categorías con las siguientes categorías ("Menos de 9 años","Entre 9 y 12","Más de 12") 

```{r}
datP = datP %>% mutate(Educ_Rec3 = cut(TotEduc,breaks = c(-Inf,8.9,12,Inf),
                                       labels = c("Menos de 9 años","Entre 9 y 12","Más de 12")))
```


# Resumen de datos

## Base de hogares

En esta parte vamos a tomar como insumo el objeto **datH** ya con las variables nuevas creadas en el punto anterior. 
Vamos a contruir una tabla de resumen **por municipio** llamada **resH** con la siguiente información:

* **TotCasos**: Total de casos.
* **ht11_60mil_porc**: Porcentaje de hogares con ingreso mayor a 60000
* **Nombrarla Igual**: Promedios de las variables **ht11** y **ypc_svl**.
* **pobre_porc**: Porcentaje de hogres pobres.
* **VivInad_porc**: Porcentaje de hogares en viviendas inadecuadas.


```{r}
resH = dat %>% 
  group_by(municipio) %>% 
  summarise(
    TotCasos = n(),
    ht11_60mil_porc = round(100*mean(ht11 > 60000,na.rm = T),1),
    ht11 = round(mean(ht11,na.rm = T)),
    ypc_svl = round(mean(ypc_svl,na.rm = T)),
    pobre_porc = round(100*mean(pobre == 1,na.rm = T),1),
    VivInad_porc = round(100*mean(ind_VivInad,na.rm = T),1)) %>% 
  ungroup()
```

## Base de personas

Con la base de personas **datP** vamos a contruir una tabla de resumen **por municipio** llamada **resP** con la siguiente información:

* **pobre_porcP**: porcentaje de personas pobres.
* **educ_prom_18_65**: años de educación promedio para las personas entre 18 y 65 años

```{r}
resP = datP %>% 
  # Creamos variable que tiene el dato ppara la población objetivo
  mutate(educAux18_65 = case_when(e27 >= 18 & e27 <= 65 ~ TotEduc,
                                           TRUE ~ NA)) %>% 
  ### Agrupamos por municipio
  group_by(municipio) %>% 
  ### Hacemos los resumenes pedidos
  summarise(pobre_porcP = round(100*mean(pobre == 1,na.rm = T),1),
            educ_prom_18_65 = round(mean(educAux18_65,na.rm = T),1)) %>% 
  ## Desagrupamos
  ungroup()
            
```


# Tablas y gáficos

## Tabla de resumen de hogares

Vamos a usar las funciones  **kable** de la libraría **knitr** más las funcionalidades que aporta la libraría **kableExtra** para configurar los formatos de las tablas.

En este [link](https://haozhu233.github.io/kableExtra/awesome_table_in_pdf.pdf) pueden ver distintos formatos de tablas con los códigos en R.

En esta parte tenemos que incluir en el informe el contenido del objeto **resH** en formato tabla en el informe. La idea es que quede cómo se muestra aquí.

Para mostrar la tabla, renombramos las columnas con estos nombres ("Municipio","Casos","Yso > 60m","Yso Prom","Yso_SVL Prom","% hogares pobres","% Viv inadecuadas") utilizando la función **colnames()** para renombrar.

```{r ,fig.pos = "!H"}

aux = resH
colnames(aux) = c("Municipio","Casos","Yso > 60m","Yso Prom","Yso_SVL Prom","% hogares pobres","% Viv inadecuadas")

kable(aux, booktabs = T,caption = 'Resumen datos de hogares') %>% 
  kable_styling(full_width = F,font_size = 8,
                latex_options = c("striped","hold_position"),
                position = "center") %>%
  column_spec(1,bold = T) %>% 
  row_spec(0,bold = T,color = 'blue')
```


Características de la tabla:

* Encabezado: Letra azul y en negrita
* La primer columna está en negrita
* El color de las filas está alternado (se llama *striped*)
* Tamaño de letra de la tabla 8
* La posición de la tabla es centrada.  

## Gráfico

Vamos a hacer un gráfico de barras que sea el porcentaje de hogares pobres por municipio como se muestra en el reporte.

```{r, fig.cap='\\% de hogares pobres por Municipio',out.width = "70%",fig.align='center'}

ggplot(resH, aes(x = municipio,y = pobre_porc)) + 
  geom_bar(stat = 'identity',fill = 'darkgreen',alpha = 0.6) + 
  theme_minimal() + 
  ylim(0,max(resH$pobre_porc) + 5) +
  labs(y = '% Hogares pobres',
       x = 'Municipios') +
  theme(axis.title.x = element_text(size = 12,color = 'red'),
        axis.title.y = element_text(size = 12,color = 'blue',face = 'bold'),
        axis.text = element_text(size = 14)) + 
  geom_text(aes(label = pobre_porc), vjust = 0, color = 'gray',size = 6)

```

Características del gráfico:

* Color de releno de las barras es **darkgreen** (parámetro **fill**)
* Transparencia de las barras 0.6 (parámetro **alpha**)
* El tema usado es **theme_minimal()**
* El tamaño de la letra de los nombres de los ejes es 12.
* El título de los ejes x e y tienen tamaño 14 y tienen color **red** y **blue** respectivamente.
* El título del eje de las x está en negrita.
* El texto sobre las barras tiene color **gray** y tamaño 6.
